【裁判字號】    99,訴,301
【裁判日期】    990531
【裁判案由】    傷害致死
【裁判全文】
臺灣彰化地方法院刑事判決               99年度訴字第301號
公  訴  人  臺灣彰化地方法院檢察署檢察官
被      告  丙○○
選任辯護人  陳勝義律師
上列被告因傷害致死案件，經檢察官提起公訴（98年度偵字第
9483號、99年度偵字第915號），本院判決如下：
    主    文
丙○○犯傷害致人於死罪，處有期徒刑柒年肆月。
    事    實
一、丙○○與林田、甲○○（甲○○涉嫌傷害致死罪部分，另由
    臺灣彰化地方法院檢察署檢察官為不起訴之處分確定）彼此
    間均係友人，平日常聚會飲酒，於民國98年10月14日19時30
    分許，3人在彰化縣鹿港鎮草中巷16號包廂內，一同飲酒、
    唱歌，其間丙○○與林田發生言語爭執，丙○○欲毆打傷害
    林田之頭面部以洩其怒意，其當時應能預見以拳頭重擊人之
    頭面部，可能導致人傷重致死之結果，惟在怒意之下，未及
    預見其毆打林田頭面部之傷害行為將造成林田死亡之結果，
    竟仍基於普通傷害之犯意，起身以右拳重擊坐在椅子上之林
    田之頭部左耳部位，致林田受有左耳殼瘀傷腫脹與左顳頭皮
    下出血等傷害。林田被毆打後欲離開，待走至包廂外即因左
    腦受創出血而失去平衡不支跌倒，後腦撞擊地面，造成枕部
    瘀傷、枕骨線性骨折之傷勢。丙○○、甲○○及該址屋主黃
    鄭玉霜聽到碰撞聲響後外出察看，見林田倒地，由丙○○及
    甲○○將林田扶起坐在包廂外之長椅上，黃鄭玉霜則撥打電
    話請其女婿黃見復報警處理。警員李成雄獲報到場後發覺林
    田受傷，呼叫救護車將林田送往財團法人彰濱秀傳紀念醫院
    急救，然林田仍因傷勢過重，延至翌日（15日）1時26分許
    ，因左耳殼、左顳頭皮腫脹瘀傷、枕部瘀傷、枕骨線性骨折
    之傷勢，引起兩側硬腦膜下腔出血、腦壓上升、腦疝及中樞
    神經衰竭，在上開醫院不治死亡。因處理本案調查之彰化縣
    警察局鹿港分局草港派出所警員李成雄得知丙○○嗣後曾對
    外表示其毆打傷害林田，且林田確有遭人毆擊致左耳殼瘀傷
    腫脹之情形，基於事證，合理懷疑丙○○涉嫌傷害林田致死
    罪嫌，警員李成雄乃於98年10月16日19時10分許詢問丙○○
    ，提及丙○○似有毆打傷害林田之事，丙○○於有偵查權限
    之公務員發現其涉嫌傷害林田致死之犯行後，始向警員李成
    雄坦承其毆打傷害林田上情。
二、案經臺灣彰化地方法院檢察署檢察官相驗後自動檢舉及彰化
    縣警察局鹿港分局報告後偵查起訴。
    理    由
壹、程序部分：
一、供述證據部分：
１、證人甲○○、黃鄭玉霜、乙○○於警詢時之證述部分：
    因現行刑事訴訟法為保障被告之反對詰問權，排除具有虛偽
    危險性之傳聞證據，以求實體真實之發見，於該法第159條
    第1項明定被告以外之人於審判外之言詞或書面陳述，除法
    律有規定者外，不得作為證據。又被告以外之人於審判外之
    陳述，雖不符前4條之規定（即刑事訴訟法第159條之1至同
    條之4），而經當事人於審判程序同意作為證據，法院審酌
    該言詞陳述或書面陳述作成時之情況，認為適當者，亦得為
    證據；當事人、代理人或辯護人於法院調查證據時，知有第
    159條第1項不得為證據之情形，而未於言詞辯論終結前聲明
    異議者，視為有前項之同意，刑事訴訟法第159條之5定有明
    文。本件公訴人、被告丙○○、辯護人於言詞辯論終結前，
    就證人甲○○、黃鄭玉霜、乙○○於警詢時之證述之證據能
    力並不爭執，且並未主張有刑事訴訟法第159條第1項不得為
    證據之情形，應認已同意各該證據資料均得作為證據，且經
    本院審酌後，認無不適當之情形，則此部分之供述證據均有
    證據能力。
２、證人李成雄、甲○○於檢察官訊問時之證述部分：
    按92年修正公布之刑事訴訟法，改採以當事人進行為主之訴
    訟制度，檢察官代表國家偵查犯罪、實施公訴，基於當事人
    一方原告之地位，就被告犯罪事實及訴訟條件與據以認定證
    據能力等訴訟程序上之事實，固應善盡舉證責任。然因檢察
    官訊問證人、鑑定人等被告以外之人時，均能遵守法律規定
    而不致違法取供，並令具結，可信性極高，為兼顧理論與實
    務，乃於同法第159條之1第2項明定檢察官於偵查程序取得
    被告以外之人所為陳述，除顯有不可信之情況者外，均有證
    據能力，得為證據。而所謂「顯有不可信」之情況，係指其
    不可信之情形，甚為顯著了然者，固非以絕對不須經過調查
    程序為條件，然須從卷證本身，綜合訊問時之外部情況為形
    式上之觀察或調查，即可發現，無待進一步為實質調查之情
    形而言。至被告等當事人、代理人、辯護人、輔佐人若主張
    其顯有不可信之情形者，本乎當事人主導證據調查原則，自
    應負舉證責任，否則，被告以外之人向檢察官所為之陳述，
    毋庸另為證明，即得作為認定被告犯罪之證據。最高法院
    96年度臺上字第5684號刑事判決意旨可資參照。本件被告及
    其辯護人並未舉證以證明證人李成雄、甲○○於檢察官訊問
    時所為證述有「顯有不可信」之情況，參照上開說明，證人
    李成雄、甲○○於檢察官訊問時證述，應有證據能力。
二、其他證據部分：
１、現場圖、臺灣彰化地方法院檢察署檢驗報告書、相驗屍體證
    明書、財團法人彰濱秀傳紀念醫院病歷：
    按除顯有不可信之情況外，公務員職務上製作之紀錄文書、
    證明文書、從事業務之人於業務上或通常業務過程所須製作
    之紀錄文書、證明文書，亦得為證據，刑事訴訟法第159之4
    條第1款、第2款定有明文。此部分之文書，其中現場圖係彰
    化縣警察局鹿港分局警員本於職務所製作，其中臺灣彰化地
    方法院檢察署檢驗報告書、相驗屍體證明書係臺灣彰化地方
    法院檢察署檢察官、檢驗員本於職務所製作，其中財團法人
    彰濱秀傳紀念醫院病歷係診治被害人林田之醫師本於業務所
    製作。本件公訴人、被告、辯護人於言詞辯論終結前，就本
    件判決基礎之此部分之證據之證據能力並不爭執，且並未主
    張有刑事訴訟法第159條之4不得為證據之情形，且經本院審
    理結果，亦未發現此部分之證據有顯不可信之情況，則此部
    分之供述證據均有證據能力。
２、法務部法醫研究所毒物化學鑑定書、解剖報告書、鑑定報告
    書：
    係偵查中檢察官依刑事訴訟法第208條第1項前段規定囑託法
    務部法醫研究所就被害人林田死因之事項作鑑定所提出之鑑
    定報告書，為同法第206條第1項鑑定人鑑定之經過及其結果
    之書面報告，具有證據能力。
３、相片、酒精測定紀錄部分：
    又按傳聞法則乃對於被告以外之人於審判外之言詞或書面陳
    述而為之規範。卷附為現場照片、被害人林田相驗及解剖相
    片、酒精測定紀錄，乃以科學、機械之方式，對於當時狀況
    所為忠實且正確之記錄，性質上並非供述證據，應無刑事訴
    訟法第第159條之適用。且上開證物與本案具有關聯性，亦
    無證據證明係公務員違法取得之物，依法自得作為證據。
貳、實體部分：
一、事實認定部分：
１、訊據被告對於前揭傷害被害人林田致死之犯行坦承不諱，核
    與證人黃鄭玉霜、乙○○於警詢時之證述、證人甲○○於98
    年10月16日於警詢時之證述，及證人李成雄、甲○○於檢察
    官訊問時之證述情節相符，並有財團法人彰濱秀傳紀念醫院
    病歷1件、彰化縣警察局鹿港分局製作之現場圖1件、現場相
    片20張(參見警卷第28頁、第33頁至第39頁)、被害人林田傷
    勢相片12張(參見警卷第29頁至第30頁)及被害人林田解剖相
    片12張(參見警卷第40頁至第45頁)、證人甲○○及被告之酒
    精測定紀錄各1件附卷可稽。又本案經臺灣彰化地方法院檢
    察署檢察官督同檢驗員相驗後，認被害人林田係於98年10月
    15 日1時26分許，在財團法人彰濱秀傳紀念醫院死亡，有臺
    灣彰化地方法院檢察署檢驗報告書、相驗屍體證明書各1件
    在卷可參。而本案經臺灣彰化地方法院檢察署檢察官囑請法
    務部法醫研究所法醫師對被害人林田解剖鑑定後，其鑑定意
    見如下：「死者林田頭部外傷分別位於左顳及後枕位置，左
    耳殼瘀傷腫脹與左顳頭皮下出血，疑為揮拳毆擊，耳殼與顳
    部頭皮受外施毆打力量及顱骨夾擠造成；後枕瘀傷伴隨枕骨
    線性骨折，由額葉及顳葉吻端部出現對衝性外傷，研判為跌
    倒撞擊地面造成，死者疑遭左顳擊打後失去平衡而跌倒撞擊
    地面，造成頭部外傷、硬腦膜下腔出血及中樞神經衰竭死亡
    。」，有法務部法醫研究所解剖報告書及鑑定報告書1件在
    卷為憑。另法務部法醫研究所對被害人林田之血液及眼球液
    化驗之結果，僅發現有酒精成分，未發現有其餘毒物反應，
    有法務部法醫研究所毒物化學鑑定書1件附卷可稽。以上事
    證，均足證被告之自白與事實相符。是被告有毆打傷害林田
    因而致被害人林田於死之事實，堪以認定。
２、再查證人甲○○於檢察官訊問時證稱：被告與被害人林田係
    好友等語。又本案亦未發現被告與被害人林田間有重大恩怨
    糾葛。則被告應無故意致被害人林田於死之動機。且依法務
    部法醫研究所解剖報告所載，被害人林田之屍體，經臺灣彰
    化地方法院檢察署檢察官會同法醫檢視後，其頸部、胸部、
    腹部、四肢及軀幹均無任何外傷，至於頭部，則有左耳瘀傷
    腫脹、頭皮後枕與左左顳位置瘀傷腫脹及對應位置頭皮下出
    血等傷勢，此一頭部傷勢於一般徒手毆打被害人頭部致被害
    人倒地時，即有可能造成，尚難認被害人林田生前與被告間
    有激烈打鬥之情事。依以上事證觀之，被告於其毆打被害人
    林田時，對於其行為將致被害人林田於死之結果，尚難認已
    有預見之情形。惟頭面部係人體之重要部位，即使以拳頭重
    擊頭面部，亦有可能造成頭顱內部出血致死，此為一般人所
    能知悉之事項，被告有正常之事理認知能力，對於此一情形
    自有預見之能力。
３、綜上所述，被告前揭犯行，事證明確，堪以認定。
二、論罪科刑部分：
１、按加重結果犯，以行為人能預見其結果之發生為要件，所謂
    能預見乃指客觀情形而言，與主觀上有無預見之情形不同，
    若主觀上有預見，而結果之發生又不違背其本意時，則屬故
    意範圍（最高法院47年臺上字第920號判例要旨參照）；又
    刑法第277條第2項前段之傷害致人於死罪，係對於犯普通傷
    害罪致發生死亡結果所規定之加重結果犯，依同法第17條規
    定，以行為人對於該死亡加重結果之發生，客觀上能預見，
    ，而主觀上不預見為要件。且該加重結果犯之成立，既係以
    行為對於死亡之結果客觀上「能預見」，而主觀上「不預見
    」者為限，如行為人對於死亡之結果有所預見，而其結果又
    不違背其本意時，則屬故意殺人範圍（最高法院95年度臺上
    字第3378號判決要旨參照)。本件被告依其辨識能力，其能
    預見以拳頭重擊被害人林田將致被害人林田死亡，卻於主觀
    上未預見之狀態下，基於傷害之犯意，毆打傷害被害人林田
    ，而被害人林田之死亡，復與被告之傷害行為間具有相當因
    果關係。核被告所為，係犯刑法第277條第2項之傷害致死罪
    。
２、爰審酌被告與被害人林田係朋友關係，平日時常聚會飲酒，
    此次因一時言語齟齬而毆打傷害被害人致死，其一時衝動犯
    案而罹重典，犯後固應知悔悟，惟被告犯後僅空言陳明請求
    給予自新機會等語，卻迄未與被害人林田之家屬達成和解，
    就其行為所肇致之後果，並未履行應負之損害賠償責任，其
    犯後態度尚非全然良好，暨審酌被告智識程度為高中畢業、
    手段、所生危害等一切情狀，量處如主文所示之刑，以示懲
    儆。至檢察官請求對被告量處有期徒刑9年，尚屬過重，本
    院依前揭所應斟酌之事項，認以量處如主文所示之刑為妥適
    ，附此說明。
據上論斷，應依第299條第1項前段，刑法第277條第2項，判決如
主文。
本案經檢察官王元郁到庭執行職務。
中    華    民    國    99    年    5    月    31    日
                 刑事第二庭  審判長  法  官  石  馨  文
                                     法  官  吳  芙  如
                                     法  官  羅  永  安
以上正本證明與原本無異。
如不服本判決應於收受判決後10日內向本院提出上訴書狀，並應
敘述具體理由；其未敘述上訴理由者，應於上訴期間屆滿後20日
內向本院補提理由書（均須按他造當事人之人數附繕本）「切勿
逕送上級法院」。
告訴人或被害人對於判決如有不服具備理由請求檢察官上訴者，
其上訴期間之計算係以檢察官收受判決正本之日期為準。
中    華    民    國    99    年    5     月    31    日
                                      書記官  魏  嘉  信
附錄本案論罪科刑法條全文：
中華民國刑法第277條
（普通傷害罪）
傷害人之身體或健康者，處 3 年以下有期徒刑、拘役或 1 千元
以下罰金。
犯前項之罪因而致人於死者，處無期徒刑或 7 年以上有期徒刑
；致重傷者，處 3 年以上 10 年以下有期徒刑。

司法院資訊處製作；財團法人民間司法改革基金會備份。
